【裁判字號】    99,訴,2656
【裁判日期】    991110
【裁判案由】    偽證
【裁判全文】
臺灣板橋地方法院刑事判決              99年度訴字第2656號
公  訴  人  臺灣板橋地方法院檢察署檢察官
被      告  丙○○
上列被告因偽證案件，經檢察官提起公訴（99年度偵字第18102
號），本院判決如下：
    主  文
丙○○證人，於執行審判職務之公署審判時，於案情有重要關係
之事項，供前具結，而為虛偽陳述，處有期徒刑貳月。緩刑貳年
。
    事  實
一、丙○○與乙○○係兄弟，2 人於民國98年11月30日晚上9 時
    30分許，在臺北縣三重市○○街41巷2 號2 樓，因細故與姪
    子甲○○發生爭執，丙○○基於傷害之犯意，持瓦斯噴燈毆
    擊甲○○之右眼，致甲○○受有右眼瘀青之傷害（丙○○涉
    犯傷害罪嫌，經甲○○於本院審理時撤回告訴，業由本院以
    99 年 度訴字第219 號判決公訴不受理）；乙○○見狀，亦
    基於傷害之犯意，持長柄柴刀自甲○○身後揮砍甲○○頭部
    等多處，致甲○○受有頭部外傷合併頭皮缺損、右耳撕裂傷
    、臉部撕裂傷、右手肘撕裂性傷口合併肌腱斷裂、左手肘撕
    裂性傷口合併肌腱斷裂、右手撕裂性傷口合併肌腱斷裂等傷
    害（乙○○涉犯傷害罪嫌，經甲○○於本院審理時撤回告訴
    ，業由本院以99年度訴字第219 號判決公訴不受理）。丙○○明知乙○○於前述時、地持長柄柴刀傷害甲○○，致甲○○受有前述傷害之事實為真正，為使其兄乙○○脫卸刑責，
    竟基於偽證之犯意，於99年4 月28日下午2 時30分許，於本
    院99 年 度訴字第219 號丙○○、乙○○被訴傷害等案件中
    ，於執行審判職務之法官審判時，對於案情有重要關係事項
    ，具結後虛偽證稱：「（問：當時案發情形如何？）…後來
    被告乙○○及甲○○2 人吵起來了，他們2 人也有打架，被
    告乙○○到鐵櫃要拿某個東西，我原本看不清楚，我早他一
    步到達鐵櫃，並拿起來，我當時還不知道是柴刀，甲○○拿
    椅子攻擊我，有打到我的頭，但是我不會痛，我就拿我手上
    的東西反擊他，當時我不知道是柴刀，我先打甲○○他的身
    體，他還一直攻擊我，我又繼續打他的身體，他還是再繼續
    攻擊我，我就往他臉部打，他還是攻擊我，我心裡想你打我
    的頭，我就打他的頭，我當時還是不知道我手上的東西是柴
    刀。在打他的頭之後，甲○○就沒有動作，我大哥在旁邊說
    好了好了，不要再打了，後來我看到甲○○臉部有受傷，地
    上也有血，我叫他們至樓下去洗，他們後來就去醫院。（問
    ：你何時手上拿的是柴刀？）是事後，我在打完之後才發現
    是柴刀。」云云，嗣本院審理終結，查明丙○○前述證詞內
    容顯然虛偽不實之證述，乙○○確係持柴刀砍傷甲○○之行
    為人，嗣該案因甲○○撤回告訴而判決公訴不受理。
二、案經臺灣板橋地方法院檢察署檢察官自動檢舉偵辦起訴。
    理  由
壹、程序部分：
一、按被告以外之人於審判外之言詞或書面陳述，除法律有規定
    者外，不得作為證據，刑事訴訟法第159 條第1 項固定有明
    文。然被告以外之人於偵查中向檢察官所為之陳述，除顯有
    不可信之情況外，得為證據；被告以外之人於審判外之陳述
    ，雖不符同法第159 條之1 至之4 之規定，而經當事人於審
    判程序同意作為證據，法院審酌該言詞陳述或書面陳述作成
    時之情況，認為適當者，亦得為證據；又當事人、代理人或
    辯護人於法院調查證據時，知有第159 條第1 項不得為證據
    之情形，而未於言詞辯論終結前聲明異議者，視為有前項之
    同意，同法第159 條之1 第2 項、第159 條之5 亦分別定有
    明文。又刑事訴訟法第159 條之5 的立法意旨在於傳聞證據
    未經當事人之反對詰問予以核實，原則上先予排除。惟若當
    事人已放棄反對詰問權，於審判程序中表明同意該等傳聞證
    據可作為證據；或於言詞辯論終結前未聲明異議，基於尊重
    當事人對傳聞證據之處分權，及證據資料愈豐富，愈有助於
    真實發見之理念，上開傳聞證據亦均得資為證據。經查：
  (一)關於證人甲○○、林國榮及林宏豫於警詢中之陳述，係屬被
    告以外之人於審判外之言詞陳述，依刑事訴訟法第159 條之
    規定，屬於傳聞證據而不具證據能力，且因被告丙○○於本
    件準備程序中已表示不同意作為本案證據使用（見本院99年
    度訴字第2656號卷第33頁），是以其等警詢之供述尚無證據
    能力。
  (二)關於證人林國榮及林宏豫於偵查中之陳述，係經檢察官諭知
    證人有具結之義務及偽證之處罰並命朗讀結文具結擔保其證
    言之真實性後，以證人身份，於檢察官面前完整、連續陳述
    其親身經歷，且查無證據顯示係遭受強暴、脅迫、詐欺、利
    誘等外力干擾情形，或在影響其心理狀況致妨礙其自由陳述
    等顯不可信之情況，而被告丙○○復未能提出上開證人在偵
    查中所述有何其他顯不可信之情況，引用上開證人於檢察官
    面前所為陳述作為證據應屬適當，依刑事訴訟法第159 條之
    1 第2 項之規定，亦具證據能力。
  (三)關於告訴人甲○○於偵查中之證詞雖係屬被告以外之人於偵
    查中向檢察官所為之陳述，然依刑事訴訟法第158 條之3 規
    定，其依法應具結而未具結者，且被告丙○○於本院準備程
    序中不同意作為本案證據（見本院99年度訴字第2656號卷第
    33頁），其於偵查中之證詞自不得作為證據。
二、另本件認定事實所引用之卷內其餘卷證資料（包含文書證據
    等證據），被告於準備程序同意作為本案證據，且審判程序
    中復未於言詞辯論終結前表示異議，且卷內之文書證據等，
    亦無刑事訴訟法第159 條之4 之顯有不可信之情況與不得作
    為證據之情形，則依刑事訴訟法第159 條之5 之規定，本件
    認定事實所引用之所有文書證據等證據，均有證據能力，合
    先敘明。
貳、實體部分：
一、訊據被告丙○○固不否認有於上開時間在本院99年度訴字第
    219 號傷害等案件審理中，擔任證人並具結後作證，且證稱
    當天柴刀係伊拿取且持柴刀傷害甲○○的身體等情，惟矢口
    否認有何偽證犯行，並辯稱：伊沒有說謊云云。經查：
  (一)被告丙○○有於99年4 月28日下午2 時30分許，在本院99年
    度訴字第219 號案件審理時到庭為乙○○作證，並於供前具
    結後先後作成上揭審理時之證述乙節，為被告丙○○所不否
    認，並有本院前案99年4 月28日審判筆錄及其所簽結文在卷
    可查（見本院前案99年度訴字第219 號卷第60頁），堪信真
    實。
  (二)又被告丙○○有於上開時、地為如事實欄所載之證述的事實
    ，業據被告丙○○於本院準備程序及審理中坦認，並有前案
    之審判筆錄在卷可稽（見本院前案99年度訴字第219 號卷第
    51至51背面頁），亦堪認為真實。
  (三)另觀諸被告丙○○於前案之警詢程序中供述：伊與甲○○為
    了地價稅問題起口角，甲○○拿家中椅子作勢要打伊，遂從
    客廳的鐵櫃裡拿柴刀反擊，記得砍到甲○○3 刀，過程中1
    刀砍到臉部、另1 刀為頭部，又該柴刀是乙○○買來防身用
    ，伊並不知道放在何處等詞（見98年度偵字第33298 號偵查
    卷宗第16至17頁），其於前案之偵查中供稱：確實係伊拿柴
    刀砍傷甲○○，又伊看那把柴刀很新，可能是乙○○買放在
    鐵櫃裡，乙○○買來，之後伊搶來，人是伊砍的，可對天發
    誓云云（見98年度偵字第33298 號偵查卷宗第57至58頁），
    其於前案之準備程序中供稱：當時伊拿柴刀，第1 下是攻擊
    甲○○的上腹部，因甲○○也拿椅子反擊，所以才拿柴刀往
    上攻擊甲○○之詞（見本院前案99年度訴字第219 號卷第36
    背面頁），其於前案之審理中具結證述：當天甲○○上樓表
    示要看地價稅單，伊與乙○○不願給他看，就發生爭吵，當
    時現場有乙○○、林國榮、甲○○、林宏豫及伊在場，伊等
    爭吵完後，就看到甲○○在打手機，伊轉頭看電視，後來乙○○跟甲○○2 人吵起來並打架，乙○○到鐵櫃要拿某個東
    西，伊就比乙○○早一步到鐵櫃並拿起來，當時還不知道是
    柴刀，因為是包在紅色塑膠袋內僅露出一點柄出來，甲○○
    拿椅子攻擊伊頭部，伊就拿手上的東西反擊，先打甲○○身
    體，甲○○還一直攻擊，伊又繼續打甲○○身體，之後就往
    臉部及頭部打，甲○○就沒有動作，伊大哥在旁邊說不要再
    打，伊就看到甲○○臉部受傷及地上有血，事後才發現是柴
    刀，此外伊持柴刀攻擊甲○○時，2 人是面對面，其餘的人
    在旁邊距離約有2 公尺左右之距離吵等詞（見本院前案99年
    度訴字第219 號卷第51至52頁），互核上開情詞，顯見丙○○就其是否知悉柴刀原來放置何處、從何處如何取得柴刀等
    節，前後證述無端反覆，難認無隱，已屬有疑。
  (四)復佐以證人即告訴人甲○○於前案審理中具結證述：當天為
    了要瞭解稅單的問題與丙○○及乙○○發生爭執，乙○○表
    示伊沒有資格看稅單，後來伊與丙○○發生拉扯，在過程中
    ，乙○○就拿1 把柴刀往伊後腦砍下去，伊意識因此不清楚
    ，丙○○順勢拿瓦斯噴燈攻擊伊右眼，又當時係乙○○拿刀
    子，丙○○並沒有拿過柴刀，而伊爸及弟林宏豫皆在場，他
    們在旁邊勸架等語綦詳（本院前案99年度訴字第219 號卷第
    49 背 面至50背面頁）；互核證人林國榮於前案之偵查中具
    結證稱：當天晚上8 、9 點，甲○○上樓後，為了稅單與乙○○與丙○○發生口角，伊可以確定乙○○是拿卷附照片這
    把木棍接菜刀的刀，而丙○○是拿像果汁機一樣的東西，丙○○拿那個東西打甲○○的臉，因伊跌倒，所以沒有看到乙○○怎麼砍甲○○等語歷歷（見98年度偵字第33298 號偵查
    卷宗第78至79頁），其於本院前案審理中亦具結證稱：當天
    甲○○稱要看地價稅，後來甲○○一上來，就發生爭吵，一
    開始是甲○○拿椅子要打丙○○及乙○○，伊把椅子搶下來
    後，乙○○就拿1 支棍子過來，當時伊沒有看清棍子有無綁
    東西，人就跌倒了，伊爬起來發現甲○○在流血，才知道棍
    子上有套著像柴刀的東西，乙○○攻擊甲○○時，丙○○當
    時在乙○○的前面爭論等語明確（本院前案99年度訴字第21
    9 號卷第52背面至53頁）；核與證人林宏豫於前案之偵查中
    具結證陳：當時伊在房間內，等到他們發生拉扯時，伊才出
    來制止並不斷將他們分開，先分開乙○○與甲○○，才再轉
    身分開丙○○與甲○○時，就看到乙○○拿木棍接柴刀去砍
    ，並不清楚砍的部位，但地上都是血，就急著將甲○○送醫
    之情綦詳（見98年度偵字第33298 號偵查卷宗第79至80頁）
    ，其於前案審理中亦具結證稱：當天他們發生爭吵並拉扯，
    伊去勸架，將他們支開，先支開乙○○後，變成甲○○跟丙○○在伊面前拉扯，乙○○就站在伊身後，伊要支開甲○○
    及丙○○時，突然有東西從伊背後朝甲○○方向揮擊過來，
    當時不確定是刀子，回頭看是乙○○拿的，因救人第一，就
    先救甲○○等語明確（本院前案99年度訴字第219 號卷第54
    至54背面頁），足見證人甲○○、林國榮及林宏豫就案發當
    時情形於隔離訊問時所為證述大致相符，則由其等均證述當
    時持柴刀者確實為乙○○，而證人林宏豫甚至清楚證述案發
    時其等之相關位置及如何見聞乙○○持柴刀傷害及甲○○受
    傷之情狀，復佐以前述證人甲○○既與丙○○、乙○○2 人
    均發生口角及衝突，倘若真為丙○○持刀砍傷，豈有不指訴
    丙○○之理，是被告丙○○於本院99年度訴字第219 號案件
    審理時之證述，與其親自經歷之認知事實並非相同，竟悖於
    事實，在該案審理中經具結後，故意為虛偽不實之陳述，而
    其所陳述之內容，亦有使法院陷於認定錯誤之危險，足以影
    響裁判之結果，其陳述自屬於案情有重要關係之事實灼然甚
    明。
  (五)綜上所述，被告丙○○上開所辯，係臨訟卸責之詞，不足採
    信。本件事證明確，被告丙○○犯行堪以認定，應依法論科
    。
三、按刑法上之偽證罪，不以結果之發生為要件，一有偽證情事
    ，無論當事人是否因而受有利或不利之判決，均不影響其犯
    罪之成立。被告丙○○於本院99年度訴字第219 號案件之審
    理時，就乙○○有無持柴刀傷害甲○○等對於案情有重要關
    係之事項，供前具結後而為虛偽陳述，核其所為，係犯刑法
    第168 條之偽證罪。其先後在本院另案審理中為虛偽陳述，
    惟按刑法偽證罪係侵害國家法益之犯罪，其罪數應以訴訟之
    件數為準，故如於同一件訴訟先後為偽證，仍應論以單純一
    罪，此有最高法院72年度臺上字第3311號判例可資參照。爰
    審酌被告並無前科，素行良好，此有卷附臺灣高等法院被告
    前案紀錄表足稽，僅因與親人間之糾紛，彼此憎恨，且為迴
    護有心智障礙之兄長乙○○，致觸犯本罪刑章，於犯罪後仍
    否認犯行，態度難認良好，且偽證行為妨害國家司法權之行
    使，致生無益訴訟程序之進行，兼衡其犯罪之動機、目的、
    手段、智識程度等一切情狀，量處如主文所示之刑。查被告
    丙○○未曾受有期徒刑以上刑之宣告，有臺灣高等法院被告
    全國前案紀錄表在卷可稽，因一時失慮，偶罹刑典，經此偵
    審科刑之教訓後，當知警惕而無再犯之虞，本院因認暫不執
    行其刑為當，應依刑法第74條第1 項第1 款之規定予以宣告
    緩刑2 年，以啟自新。
據上論斷，應依刑事訴訟法第第299 條第1 項前段，刑法第168
條、第74條第1 項第1 款，判決如主文。
本案經檢察官簡志祥到庭執行職務。
中    華    民    國    99    年    11    月    10    日
                  刑事第三庭審判長法  官 樊季康
                                  法  官 陳伯厚
                                  法  官 連雅婷
以上正本證明與原本無異
如不服本判決應於送達後10日內向本院提出上訴狀
                                書記官  郭晉良
中    華    民    國    99    年    11    月    10    日
附錄本案論罪科刑法條全文：
中華民國刑法第168條（偽證罪）
於執行審判職務之公署審判時或於檢察官偵查時，證人、鑑定人
、通譯於案情有重要關係之事項，供前或供後具結，而為虛偽陳
述者，處 7 年以下有期徒刑。

司法院資訊處製作；財團法人民間司法改革基金會備份。
